臺灣高等法院高雄分院刑事判決　　　　　九十三年度上更(一)字第一八五號
　　上　訴　人
　　即　被　告　甲○○
右上訴人因違反槍砲彈藥刀械管制條例等案件，不服臺灣高雄地方法院八十九年度重
訴字第三四號中華民國九十年八月十日第一審判決（起訴案號：臺灣高雄地方法院檢
察署八十八年度偵字第一四八五一號、八十八年度偵字第一五七五０號、八十八年度
偵字第一五八七三號、八十八年度偵字第一八七七七號、八十八年度偵字第一九八三
號、八十九年度偵字第二五三四號、八十九年度偵字第六四六五號、八十九年度偵緝
字第二三七號），提起上訴，經判決後，由最高法院發回更審，本院判決如左：
      主      文
原判決關於甲○○持有肩射武器罪、持有子彈罪及定執行刑部分均撤銷。
甲○○共同未經許可持有獵槍，處有期徒刑肆年，褫奪公權年，併科罰金新台幣捌
拾萬元，罰金如易服勞役，以罰金總額與陸個月之日數比例折算，如附表一所示之物
沒收，又共同連續未經許可持有子彈，處有期徒刑貳年，併科罰金新台幣貳拾萬元，
罰金如易服勞役，以罰金總額與陸個月之日數比例折算，附表二、三所示之物沒收。
應執行有期徒刑伍年陸月，併科罰金新台幣玖拾萬元，罰金如易服勞役，以罰金總額
與陸個月之日數比例折算，褫奪公權年，附表一、二、三之物均沒收。
      事      實
一、甲○○係高雄市射擊協會會員，其友人王克發（已死亡）於八十二年、三年間持
    具有殺傷力之比利時BROWNING廠SUPERPOSED型口徑12GAUGE槍號8G4PM00350 制式
    雙管霰彈槍（即獵槍，獲案槍枝管制編號0000000000）一枝及該槍枝主要組成零
    件扳機五個等零件一包，向其借款新台幣（下同）五十萬元，甲○○明知該槍枝
    屬槍砲彈藥刀械管制條例列管之霰彈槍，扳機係槍枝主要組成零件，未經許可，
    不得持有，竟擅自收受而持有，置放於其高雄市○○區○○街廿四號住處。復另
    行起意，於八十三年間利用參加射擊比賽而合法持有霰彈之機會，未依規定將未
    使用之霰彈繳回而未經許可持有具有殺傷力之制式口徑12GAUGE 霰彈二十七顆（
    彈底標記為Fiocchi 12 Italy 12 ，其中一顆已於八十八年一月五日於射擊余文
   華時已擊發），置放於其住處及車上。又於八十三年間某日，因其已故友人李順
    利在不詳處所，贈送其具有殺傷力之贈送制式口徑12GAUGE 霰彈一顆（彈底標記
    為Rem-Umc 12 Shurghot ），竟基於持有子彈之概括犯意，未經許可而持有該霰
    彈一顆，將其放置其高雄市新興區○○○街二九一巷二號四樓之五另一居所。
二、陳春長（已判刑確定）與甲○○及不詳姓名年籍綽號「泉仔」等友人數人，於八
    十八年一月四日深夜相約前往位於高雄市苓雅區○○○路一三六號「五六鋼琴酒
    吧」飲酒，陳春長駕駛其妻李淑芬名義所有之車牌號碼Ｅ三─二四七一號黑色鈴
    木牌吉甫車停放在位於高雄市苓雅區○○○路一四０號「侏羅紀ＰＵＢ」紅磚人
    行道上，陳春長與甲○○於翌日即八十八年一月五日凌晨二時五十分許飲畢後，
    一同前往上開停車地點欲駕車離去之際，遭原擔任警察工作於離職後擔任「侏羅
    紀ＰＵＢ」安全管理組長之余文華及安全管理員許國泰出面勸導陳春長與甲○○
    勿將車輛停放在該處以免影響進出「侏羅紀ＰＵＢ」人員之通行，陳春長、甲○
    ○聞之心生不悅，而與余文華及許國泰二人發生口角後離去，惟陳春長及甲○○
    仍心有不甘，亟思報復洩憤，甲○○乃取出前開比利時BROWNING廠製之霰彈長槍
    及霰彈一顆，而與陳春長共同持有，並與陳春長均明知人之下肢具有運動功能，
    持霰彈槍朝人之身體下肢射擊，因霰彈非單一彈頭，而係數十個小彈丸，於發射
    一定距離後，數十個小彈丸會向四方分散開來，將會導致下肢活動機能毀敗之結
    果，竟共同基於使人受重傷害之犯意聯絡，由陳春長駕車附載甲○○及另二名不
    詳姓名年籍之人（查無持有槍、彈、重傷害之犯意聯絡）於同日凌晨三時十分許
    ，攜帶上開未經許可持有具有殺傷力之霰彈槍及霰彈駕原車返回「侏羅紀ＰＵＢ
    」，並將車子停放在高雄市苓雅區○○○路一四０號前內側快車道上，陳春長坐
    在駕駛座上對著站在店前之余文華、許國泰挑釁叫囂「你們想要打架嗎？你過來
    呀！」等語，余文華則以「你下車呀！」等語回應之，此時，余文華見狀命許國
    泰進店內通知其他服務人員小心有人滋事之際，由陳春長在駕駛座上拿取未經許
    可持有具有殺傷力之上開霰彈槍及霰彈向余文華之下肢射擊一槍後，旋即駕車載
    甲○○及車內另二人逃離，余文華因槍傷受有雙下肢小腿散布數十顆霰彈頭碎片
    ，左踝關節內有數顆碎片之傷情，經送往高雄醫學大學附設中和紀醫院治療，並
    經開刀取出部分碎片，始能行走，而未喪失其下肢之活動功能（共同使人重傷未
    遂部分已判刑確定）。
三、上開槍擊案發生後，甲○○恐警方循線前來其位於高雄市○○街二十四號住處查
    緝，即約於八十八年四月底將原放置在高雄市○○街二十四號住處之比利時制
    BROWNING廠制霰彈槍交予其經營之鴻洋船舶機械有限公司不知情會計小姐戴麗如
    藏放在其位於高雄市○○街二十八號其住處保管。嗣經檢察官於八十八年六月十
    六日核發搜索票，指揮高雄市調查處人員至甲○○位於高雄市○○區○○路二十
    四號住處執行搜索，當場扣得制式口徑12GAUGE霰彈二十六顆（彈底標記為FIOCC
    HI 12 ITALY 12 )、扳機五個等零件一包。又於八十八年六月三十日再由檢察官
    指揮調查人員持搜索票至高雄市新興區○○○街二九一巷二號四樓之五甲○○藏
    匿處及其使用之車牌號碼UT-9471 號自小客車執行搜索，再扣得其其未經許可持
    有具有殺傷力之制式口徑12GAUGE霰彈一顆（彈底標記為REM-UMC NO 12 SHURGHO
    T)，又經檢察官於八十八年十月二十八日核發搜索票由調查人員至會計小姐戴麗
    如位於高雄市○○區○○街二十八號一樓住處實施搜索，當場扣得甲○○交付保
    管之比利時制BROWNING廠SUPERPOSED型口徑12GAUGE槍號8G4PM00350 制式雙管（
    長筒）霰彈槍（獲案槍枝管制編號0000000000）一枝（含槍箱內有槍管、槍身、
    槍機及槍柄）。
四、案經內政部警政署高雄港務警察所、高雄市政府警察局苓雅分局移送、法務部調
    查局高雄市調查處函送台灣高雄地方法檢察署檢察官及檢察官自動簽請偵辦。
      理      由
一、右開未經許可持有比利時BROWNING廠製SUPERPOSED型口徑12GAUGE槍號8G4PM0035
    0 制式雙管霰彈槍（槍枝管制編號0000000000）一枝及槍枝主要組成零件之槍枝
    扳機五個之事實，業據上訴人即被告甲○○於偵查中、原審及本院審理時供承不
    諱（八十八年度偵字第一五七五０號卷第一二六頁、原審九十年六月二十九日訊
    問筆錄、本院九十三年十月十四日審判筆錄），而證人戴麗如於偵查中及本院審
    理時亦證述：被警查扣之雙管霰彈槍確係甲○○託我保管，當時甲○○是以報紙
    包起來，所以我不知道是槍枝，警員拿給我看時，才知道是槍枝等語（八十八年
    度偵字第一五七五０號卷第一二四頁、本院九十三年十月十四日審判筆錄）。並
    有卷附之槍枝照片四幀、搜索扣押筆錄一份，扣案之上開槍枝一枝及槍枝主要組
    成零件扳機五個可資佐證。被告甲○○於本院雖辯稱：該槍八年前摔過，握把護
    木損壞，無法使槍枝組裝上膛，該槍於查扣後顯經人修補黏合，且查扣時槍枝生
    鏽，槍管麻膛，射擊會膛炸，不具殺傷力；證人李松界、郭茂鍾亦於本院前審到
    庭證稱渠等不敢使用該槍云云。惟查上開槍枝握把護木確有損壞，固經本院勘驗
    屬實，惟該槍確為比利時制BROWNING廠SUPERPOSED型口徑12GAUGE 槍號8G4PM003
    50制式雙管霰彈槍，係屬獵槍，有內政部警政署刑事警察局八十八年十二月七日
    八八刑鑑字第一二七一三七號函（八十八年度偵字第一五七五０號卷第一０六至
    一０八頁、第一四二頁），及內政部九十一年十一月二十八日內授警字第０九一
    ００七六七三七號函可憑，且查扣後調查局人員並未以快乾修補，業據證人朱源
    祥於本院結證屬實，另證人即鑑定證人黃國政即刑事警察局鑑識組人員於本院前
    審到庭，除確實操做能將槍枝組裝完成可以擊發板機等情（見本院九十二年六月
    廿七日訊問筆錄），即被告所聲請傳喚之證人郭茂鍾於本院前審當庭操作，亦能
    組裝完成，及擊發板機等情。證人黃國政於本院前審並供稱其曾以霰彈（將鋼珠
    取下）試射，可擊發等情（同上筆錄），且參酌被告甲○○於調查處偵訊時亦自
    承曾持該槍在靶場射擊等語（八十八年偵字第一五七五０號卷第一二八頁），又
    被告與陳春長亦於上開時地持該槍傷害余文華，該槍具有殺傷力，至為明確。是
    證人李松界、郭茂鍾前揭供述不敢使用該槍等證詞，亦難採為有利被告之認定。
    被告所辯上情，尚無足取。被告於本院聲請傳訊承辦檢察官郭麗娟、律師沈榮生
    以證明本件八十八年十月廿九日偵查中，檢察官當庭勘驗系爭槍枝時，槍枝係生
    銹，槍管麻膛，且握把護木損壞，無法使槍枝組裝上膛等情。另再聲請傳訊證人
    黃國政以證明其有無試射過系爭槍枝等情。惟查證人黃國政於本院前審當庭操作
    能將系爭槍枝組裝完成，並可擊發板機，且曾以霰彈試射，可以擊發等情，已論
    述如前，足證系爭槍枝可組裝及擊發板機，具有殺傷力甚明，顯無再傳訊檢察官
    、律師及黃政國之必要，併此明。另扣案槍枝零件一包中之扳機五個為槍砲彈
    藥刀械管制條例第十三條所稱之「槍砲、彈藥主要組成零件」，亦據內政部九十
    一年十一月二十八日內授警字第０九一００七六七三七號函述綦詳（見本院上訴
    審卷(二)第九十頁）。綜上所述，本件事證明確，被告此部分之犯行，堪以認定。
二、右開未經許可持有子彈廿八顆（一顆已於射擊余文華時擊發）之事實，業據被告
    甲○○於偵查中、原審及本院前審（本院上訴審卷(三)第四一、四二頁）供承不諱
    ，並有卷附之搜索扣押筆錄二份（偵查卷第二八、二九頁），扣案之上開霰彈廿
    七顆可資佐證。又上開子彈送請內政部警政署刑事警察局鑑定結果，其中子彈二
    十六顆均係制式口徑12GAUGE 霰彈（彈底標記FIOCCHI 12 ITALY 12)；另子彈一
    顆係制式口徑12GAUGE 霰彈（彈底標記REM-UMC NO 12 SHURGHOT），均具有殺傷
    力，有內政部警政署刑事警察局八十八年七月二十六日刑鑑字第七０九五二號鑑
    驗通知書（八十八年度偵字第一五七五０號卷第四十三頁）。被告於本院審理時
    雖辯稱：扣案之廿六顆霰彈部分是射擊協會提供給我作比賽及練習用，是合法的
    ，依當時規定並沒有說不能帶回家。而李順利送我的一顆霰彈部分，是我幫我太
    太承擔起來，那是我太太拿回家的，並於八十八年六月間拿到我大姐家床頭櫃上
    面，她並沒有交給我云云。惟查證人劉玉琴於八十八年六月卅日高雄市調查處調
    查中證述：在高雄市○○區○○街廿四號住處，被警查獲扣案之槍彈是我先生甲
    ○○的，近一年多來與甲○○感情不睦，在八十八年五月底就離開家，直到八十
    八年六月十七日知道家裡發生事情才返家等語。於同日檢察官偵查中證述：我五
    月底（八十八年）我帶兩個小孩離家出走，至於我先生此段時間住何處，我也不
    清楚，他常居無定所等語。於本院九十二年五月二十八日調查中證述：我與甲○
    ○以前是夫妻。八十八年一月五日侏羅紀槍擊案發生後，我看報紙有問甲○○，
    他說女人家管那麼多等語。由上觀之，本件槍擊案發生前後，被告之前妻劉玉琴
    僅與被告同住於高雄市○○區○○街廿四號住處，而被告上開持有之廿六顆霰彈
    係於八十八年六月十六日在上址被查獲，而被告持有之另一顆霰彈，則係於八十
    八年六月卅日，在高雄市新興區○○○街二九一巷二號四樓之五另一住處，被警
    查獲，以上各情有搜索及扣押筆錄二份附於偵查卷第二八、二九頁可稽。被告之
    前妻既於八十八年五月底已離家出走，豈可能在於八十八年六月間再持霰彈一顆
    至被告大姐住處置放。被告所辯上情，無非卸責之詞，不足採信。被告此部分犯
    行，堪以認定。
三、核被告未經許可持有獵槍、槍枝主要組成零件扳機之行為，係犯槍砲彈藥刀械管
    制條例第八條第四項未經許可持有獵槍罪及第十三條第四項未經許可持有槍枝主
    要組成零件罪。公訴人認被告未經許可持有獵槍之行為，係犯同條例第八條第三
    項之意圖供犯罪之用而持有獵槍罪，起訴法條尚有未洽，惟起訴之基本事實同一
    ，本院自得變更起訴法條予以審判。又公訴人雖未就被告未經許可持有槍枝主要
    組成零件罪部分起訴，惟起訴事實已及且與起訴持有獵槍係裁判上一罪關係，
    本院自得予以審理。又被告與陳春長間，就前開持槍共同槍擊余文華時之未經許
    可持有獵槍犯行，有犯意聯絡及行為分擔，均為共同正犯。又被告未經許可同時
    持有獵槍及槍枝主要組成零件之行為，係一行為觸犯數罪名，應依想像競合犯之
    規定，從一重之未經許可持有獵槍罪處斷。又被告未經許可持有子彈之行為，係
    犯同條例第十二條第四項未經許可持有子彈罪。又被告與陳春長間，就前開共同
    槍擊余文華時未經許可持有子彈犯行（射擊余文華子彈一顆部分），有犯意聯絡
    及行為分擔，均為共同正犯。又被告先後兩次未經許可持有子彈犯行（未交回射
    擊協會廿七顆霰彈，及李順利贈與一顆霰彈），時間緊接，手法相同，所犯又係
    同一罪名之罪，顯係基於概括之犯意，反覆實施，應依連續犯之規定論以一罪。
    又被告以上所犯未經許可持有獵槍、子彈二罪間，犯意各別，罪名互異，應予分
    論併罰。
四、原審予以被告此部分論科，固非無見，惟查：(一)被告未經許可持有獵槍之行為，
    係犯同條例第八條第四項之未經許可持有獵槍罪，而原判決依同條例第七條第四
    項之未經許可持有肩射武器罪，即有適用法則不當之違法，自有未合。(二)被告先
    後未經許可持有霰彈廿七顆（與陳春長射擊余文華時已擊發一顆）及霰彈一顆（
    李順利贈與）之行為，係基於概括之犯意，反覆實施，應依連續犯之規定論以一
    罪，原判決未依連續犯論科，亦有未合。(三)被告未經許可持有槍枝零件一包之行
    為，係犯同條例第十三條第四項之未經許可持有槍枝主要組成零件罪，公訴人雖
    未就被告此部分起訴，惟起訴事實已及，自得一併審理，原判決就被告此部分
    漏未審酌，復有未合。被告上訴意旨，或否認犯罪，或指摘原審此部分判決量刑
    過重不當，固無足取，然原審此部分判決既有上述可議，自應由本院將原審此部
    分判決及其定執行刑部分撤銷改判。審酌被告長期持有槍彈，挑戰政府追緝槍枝
    以維護社會治安之決心，情節非輕，惟犯後坦承大部分犯行等一切情狀，分別量
    處主文第二項所示之刑，及諭知罰金易服勞役之折算標準；並依其未經許可持有
    獵槍犯罪性質，認有褫奪公權之必要，予以宣告褫奪公權三年，並均定其應執行
    刑及罰金易服勞役之折算標準，如主文第二項所示。至於扣案如附表一、二、三
    所示之物，為違禁物，應依刑法第三十八條第一項第一款之規定併宣告沒收。另
    射擊余文華霰彈一顆部分，因已擊發不具違禁物之性質，自無宣告沒收之必要，
    併此明。
五、按槍砲彈藥刀械管制條例前第十九條第一項規定「犯第七條、第八條、第十條、
    第十一條、第十二條第一項至第三項、第十三條第一項至第三項之罪，經判處有
    期徒刑者，應於刑之執行完畢或赦免後，令入勞動場所，強制工作，其期間為三
    年」，然被告行為後，上開規定業經總統於九十年十一月十四日公佈刪除，自無
    再諭知強制工作之必要，併此明。
六、被告另涉犯未經許可於公共場所攜帶刀械，共同使人受重傷未遂罪部分，業經判
    刑確定在案，本院不予論列，附此說明。
據上論斷，應依刑事訴訟法第三百六十九條第一項前段、第三百六十四條、第二百九
十九條第一項前段、第三百條，槍砲彈藥刀械管制條例第八條第四項、第十二條第四
項、第十三條第四項、刑法第十一條、第二十八條、第五十五條、第五十六條、第三
十七條第二項、第四十二條第三項、第三十八條第一項第一款、第五十一條第五款、
第九款，罰金罰鍰提高標準條例第二條，現行法規所定貨幣單位折算新台幣條例第二
條，判決如主文。
本案經檢察官彭南雄到庭執行職務。
中    華    民    國     九十三     年      十        月      二十八    日
                              臺灣高等法院高雄分院刑事第三庭
                                  審判長法官  周賢銳
                                        法官  黃建榮
                                        法官  謝宏宗
右正本證明與原本無異。
如不服本判決應於收受本判決後十日內向本院提出上訴書狀，其未述上訴理由者，
並得於提起上訴後十日內向本院補提理由書狀（均須按他造當事人之人數附繕本)「
切勿逕送上級法院」。
                                      書記官  賴梅琴
中    華    民    國     九十三     年      十一      月       一       日
附錄  本判決論罪科刑法條：
槍砲彈藥刀械管制條例第八條第四項：
未經許可，持有、寄藏或意圖販賣而陳列第一項所列槍枝者，處一年以上七年以下有
期徒刑，併科新臺幣七百萬元以下罰金。
槍砲彈藥刀械管制條例第十二條第四項：
未經許可，持有、寄藏或意圖販賣而陳列子彈者，處五年以下有期徒刑，併科新台幣
三百萬元以下罰金。
槍砲彈藥刀械管制條例第十三條第四項：
未經許可，持有、寄藏或意圖販賣而陳列第一項所列零件者，處六月以上五年以下有
期徒刑，併科新臺幣三百萬元以下罰金。
附表一、比利時製BROWNING廠製霰彈槍壹枝。槍枝扳機伍個。
附表二、制式口徑12GAUGE霰彈廿六顆（彈底標記FIOCCHI 12 ITALY 12）。
附表三、制式口徑12GAUGE霰彈一顆（彈底標記REM-UMC NO 12 SHURGHOT）。
                                                                       Ｋ
